臺灣高等法院高雄分院刑事判決　　　　 96年度上訴字第402號
上　訴　人
即　被　告　甲○○
　　　　　　　　　　現於臺灣屏東戒治所戒治中
指定辯護人　公設辯護人 孫妙岑
上列上訴人因違反槍砲彈藥刀械管制條例案件，不服臺灣高雄地
方法院95年度訴字第2960號中華民國95年12月29日第一審判決（
起訴案號：臺灣高雄地方法院檢察署95年度偵字第13017 號），
提起上訴，本院判決如下：
     主  文
上訴駁回。
     事  實
一、甲○○明知可發射子彈具有殺傷力之改造手槍及子彈均為管
    制物品，未經中央主管機關許可，不得擅自持有，竟基於持
    有改造手槍及子彈之犯意，於民國95年1 月間某日，向姓名
    年籍不詳綽號「阿進」之成年男子，以新台幣（下同）4 萬
    元之代價，購買具有殺傷力之仿柯洛克手槍1 支（槍枝管制
    編號0000000000號，係由仿GLOCK 廠26型半自動手槍製造之
    槍枝換裝土造金屬槍管而成之改造手槍）、具殺傷力之口徑
    9MM 制式子彈4 顆及改造子彈5 顆（原有7 顆，其中5 顆經
    試射後認具殺傷力；另有2 顆不具殺傷力），而未經許可而
    無故持有之。嗣於95年5 月5 日晚上8 時10分許，經警持搜
    索票前往高雄市○鎮區○○街22巷2 號搜索，當場在甲○○
    身上起出上開制式子彈之其中3 顆，再於同日晚上10時5 分
    許，經警徵得甲○○同意後，前往位在高雄市○鎮區○○街
    22巷1 號「天和宮」，又扣得均具有殺傷力之上開改造手槍
    1 支、制式子彈之另1 顆及改造子彈5 顆（原扣得7 顆，其
    中5 顆有殺傷力；另外2 顆未具殺傷力）等槍彈，始悉上情
    。
二、案經高雄市政府警察局刑警大隊移送臺灣高雄地方法院檢察
    署檢察官偵查起訴。
     理  由
壹、程序部分：
一、本案卷附扣押筆錄、扣押物品目錄表均為公務員職務上製作
    之紀錄文書，依刑事訴訟法第159 條之4 第1 款規定，得為
    證據。
二、卷附內政部警政署刑事警察局95年7 月12日刑鑑字第095007
    2750號槍彈鑑定書（見偵卷第21頁）、內政部警政署刑事警
    察局95年11月11日刑鑑字第0950138668號函，其本質上係屬
    被告以外之人於審判外之書面陳述，而屬刑事訴訟法第159
    條第1 項所規定之傳聞證據。惟檢察官、被告及辯護人均未
    於言詞辯論終結前聲明異議，本院復審酌上開鑑定書及鑑定
    函文係依專業之方法進行鑑驗，其作成之情況並無不適當之
    情形，爰依刑事訴訟法第159 條之5 第2 項規定，視為其同
    意作為證據，而有證據能力。
貳、實體部分：
一、上開犯罪事實，業據上訴人即被告甲○○（下稱被告）於警
    詢、偵查中均坦承不諱，雖於原審及本院審理中另稱：上開
    槍彈係綽號「阿進」之男子積欠其5 萬元債務而交付與其以
    抵償債務，說要抵4 萬元之借款；其不肯讓綽號「阿進」者
    抵債，但綽號「阿進」者便將上開槍彈寄放伊住處云云。惟
    查：
  (一)槍械係屬違禁物，政府三申五令禁止非法持有，是被告如不
    肯讓「阿進」以上開槍彈抵債，應令「阿進」者儘速取回，
    或請「阿進」者另尋途徑高價賣出以償還積欠被告之債務，
    豈有逕獨留該槍彈而離去之理？況且以該槍械抵償債務，被
    告亦屬有償取得，此與買賣無異，是被告於本院審理中稱：
    扣案之槍彈係「阿進」者持以抵償4 萬元之借款等情，亦與
    其於警詢、偵查中所供稱：該槍彈係以4 萬元之代價向「阿
    進」購入等語，均屬同義並無相悖之處。此外，復有證人即
    被告之配偶傅玉碧於警詢時之證述及扣押筆錄、扣押物品目
    錄表、現場照片7 張等附卷可資佐證。而扣案之上開改造手
    槍1 支、制式子彈4 顆、改造子彈5 顆經送內政部警政署刑
    事警察局鑑驗結果：上開手槍係由仿GLOCK 廠26型半自動手
    槍製造之槍枝換裝土造金屬槍管而成之改造手槍，擊發功能
    正常，可擊發適用之子彈，具有殺傷力；送鑑制式子彈4 顆
    ，係口徑9MM 之制式子彈，均具殺傷力；而送鑑改造子彈5
    顆，係由土造金屬彈殼加裝直徑7.9MM 金屬彈頭而改造之土
    造子彈，可擊發，均具殺傷力（另外2 顆因無法擊發，而認
    不具殺傷力），有卷附該局95年7 月12日刑鑑字第09500727
    50號槍彈鑑定書（見偵卷第21頁）及95年11月11日刑鑑字第
    0950138668號函（見原審卷第47頁）等在卷可按，是被告上
    開自白核與事實相符，應屬可採。
  (二)至被告辯護人於原審為被告辯稱：被告持有槍彈之犯行應依
    自首規定減輕其刑云云（見原審卷附辯護意旨狀）；而被告
    亦以此為上訴理由具狀上訴。惟按自首以在犯罪未發覺前，
    自行申告其犯罪事實於該管公務員，而受法律上之裁判為要
    件，參照最高法院24年上字第1162號判例；且「裁判上之一
    罪，其一部份犯罪既已因案先被發覺，雖在檢察官或司法警
    察訊問中被告自陳其未發覺之部分犯罪行為，亦不符合刑法
    第62條之規定，不應認有自首之效力。」；查本件被告係先
    經警察持臺灣高雄地方法院之搜索票而在其身上起出非法持
    有之制式子彈3 顆，嗣被告雖另自行供出其餘非法持有之改
    造手槍1 支、制式子彈1 顆、改造子彈5 顆（另外2 顆未具
    殺傷力）等槍彈，但因該事後查獲非法持有槍彈分與先前查
    獲之非法持有制式子彈3 顆部分，係持有之一行為而同時觸
    犯二不同罪名之想像競合犯，即裁判上之一罪（詳如後述）
    。揆諸上開說明，自無再分割而依自首之規定，減輕其刑。
    是被告上開所辯，與法不合，不足為採。
二、核被告同時持有改造手槍及子彈之行為，係犯槍砲彈藥刀械
    管制條例第8 條第4 項之未經許可持有其他可發射子彈具殺
    傷力之手槍罪，及同法第12條第4 項未經許可持有子彈罪。
    本件被告上開持有具有殺傷力之制式子彈4 顆、改造子彈5
    顆（原審誤載為7 顆）之行為，因該9 顆子彈（原審誤載為
    11顆）均屬同條例第12條第4 項規定所處罰之子彈，所侵害
    者係單一社會法益，僅犯單一之未經許可持有子彈罪。又被
    告同時持有改造手槍及子彈之行為，係以一行為同時觸犯二
    不同之罪名，為想像競合犯，應依刑法第55條前段之規定，
    從一重僅論以同條例第8 條第4 項未經許可持有其他可發射
    子彈具有殺傷力之槍枝罪。
三、原審認被告罪證明確，因而適用槍砲彈藥刀械管制條例第8
    條第4 項、第12條第4 項，刑法第11條前段、第2 條第1 項
    前段、第42條第3 項、第38條第1 項第1 款、第55條等規定
    ，並審酌被告無視法律之禁止規定，猶持具有殺傷力之改造
    槍枝、子彈，對社會治安造成潛在危害甚鉅，其行為不宜輕
    宥，惟念其犯後已坦承犯行，態度尚可，且所持具有殺傷力
    之槍枝、子彈並未涉及其他犯罪等一切情狀，量處有期徒刑
    3 年2 月，併科罰金新台幣6 萬元，並諭知罰金如易服勞役
    ，以新台幣2,000 元折算1 日（按被告行為後，刑法已於94
    年2 月2 日修正公布，於95年7 月1 日施行，新修正刑法第
    42條易服勞役之折算標準，其中折算1 日之金額修正為新臺
    幣1 千元、2 千元、3 千元，即易服勞役較修正前舊法之銀
    元300 元即新臺幣900 元折算1 日為輕，是依刑法第2 條第
    1 項但書規定，易服勞役應適用有利於被告之修正後刑法第
    42條第3 項之折算標準）以示懲儆。並敘明扣案之仿GLOCK
    廠26型半自動改造手槍（槍枝管制編號0000000000號）及口
    徑9MM 之制式子彈4 顆，均屬違禁物，應依刑法第38條第1
    項第1 款規定，沒收之。至於業經試射而具殺傷力之直徑
    7.9MM 金屬彈頭之改造子彈5 顆，因已非違禁物；另2 顆未
    具殺傷力之改造子彈因其結構均不完整，亦非違禁物，故均
    不予宣告沒收。核其認事用法，並無不合，量刑亦屬允當。
    被告上訴意旨指摘原判決未依自首規定減輕其刑，乃有不當
    云云，為無理由，應予駁回。
據上論斷，應依刑事訴訟法第368條，判決如主文。
本案經檢察官陳國全到庭執行職務。
中　　華　　民　　國　　96　　年　　4 　　月　　30　　日
                  刑事第四庭    審判長法  官  蕭權閔
                                      法  官  林水城
                                      法  官  吳進寶
以上正本證明與原本無異。
如不服本判決應於收受本判決後10日內向本院提出上訴書狀，其
未敘述上訴理由者，並得於提起上訴後10日內向本院補提理由書
狀（均須按他造當事人之人數附繕本）「切勿逕送上級法院」。
中　　華　　民　　國　　96　　年　　4 　　月　　30　　日
                                      書記官  林佳蓉
附錄本判決論罪科刑法條：
槍砲彈藥刀械管制條例第8條
未經許可，製造、販賣或運輸鋼筆槍、瓦斯槍、麻醉槍、獵槍、
空氣槍或第4 條第1 項第1 款所定其他可發射金屬或子彈具有殺
傷力之各式槍砲者，處無期徒刑或5 年以上有期徒刑，併科新臺
幣1 千萬元以下罰金。未經許可，轉讓、出租或出借前項所列槍
枝者，處5 年以上有期徒刑，併科新臺幣1 千萬元以下罰金。
意圖供自己或他人犯罪之用，而犯前二項之罪者，處無期徒刑或
7 年以上有期徒刑，併科新臺幣1 千萬元以下罰金。
未經許可，持有、寄藏或意圖販賣而陳列第1 項所列槍枝者，處
3 年以上10年以下有期徒刑，併科新臺幣700 萬元以下罰金。
第 1 項至第 3 項之未遂犯罰之。
槍砲彈藥刀械管制條例第12條
未經許可，製造、販賣或運輸子彈者，處1 年以上7 年以下有期
徒刑，併科新台幣500 萬元以下罰金。
未經許可，轉讓、出租或出借子彈者，處6 月以上5 年以下有期
徒刑，併科新台幣300 萬元以下罰金。
意圖供自己或他人犯罪之用，而犯前二項之罪者，處3 年以上10
年以下有期徒刑，併科新台幣700 萬元以下罰金。
未經許可，持有、寄藏或意圖販賣而陳列子彈者，處5 年以下有
期徒刑，併科新台幣300 萬元以下罰金。
第 1 項至第 3 項之未遂犯罰之。
